【裁判字號】    89,訴,105
【裁判日期】    890705
【裁判案由】    違反著作權法
【裁判全文】
臺灣高雄地方法院刑事判決                          八十九年度訴字第一五號
    公  訴  人  臺灣高雄地方法院檢察署檢察官
    被      告  甲○○
    選任辯護人  張寧
右列被告違反著作權法案件，經檢察官提起公訴（八十八年度偵字第二三一八四號）
，本院判決如左：
    主  文
甲○○意圖銷售而擅自以重製之方法侵害他人之著作財產權為常業，處有期徒刑壹年
肆月。
燒錄器主機壹台、盜版電影光碟壹佰柒拾片、程式光碟捌拾伍片、電腦遊戲光碟柒片
、音樂光碟拾參片，均沒收。
    事  實
一、甲○○曾於民國八十六年五月間，在高雄市○○區○○路某處經營「新樂電腦工
    作室」，明知如附表所示之音樂著作、視聽著作、電腦軟體程式著作，分別係上
    華國際企業股份有限公司、台灣滾石唱片股份有限公司、豐華唱片股份有限公司
    、科藝百代股份有限公司、寶麗金唱片股份有限公司、美商迪士尼企業股份有限
    公司、美商美國環球影片股份有限公司、美商時代華納娛樂公司、趨勢科技股份
    有限公司、友立資訊股份有限公司等所享有著作財產權之音樂著作、視聽著作、
    電腦軟體程式著作，未經該等著作財產權人之同意或授權，不得擅自重製或銷售
    ，惟為賺取利潤，竟基於意圖銷售之常業犯意，自民國八十六年五月間起，多次
    自行購買或向朋友借得原版之上開音樂著作、視聽著作、電腦程式著作，再由甲
    ○○自行將其所購得之空白光碟片放入其所有之電腦及光碟燒錄機加以重製多次
    ，再以音樂光碟每片約新台幣（下同）一百元之價格；電腦程式光碟、影片光碟
    每片二百元之價格售予親朋好友，並恃此為生。嗣於八十八年八月六日，在高雄
    縣大寮鄉○○○路一０五巷十一號三樓，為警當場查獲，並扣得甲○○所有供犯
    罪所用之燒錄器主機一台、盜版電影光碟一百七十片、程式光碟八十五片、電腦
    遊戲光碟七片、音樂光碟十三片等物。
二、案經法務部調查局高雄市調查處移送台灣高雄地方法院檢察署檢察官偵查起訴。
    理  由
一、訊據被告甲○○矢口否認有違反著作權法之犯行，辯稱：伊替翔陽科技有限公司
    （下稱翔陽公司）批發空白光碟片，再批發予大佑公司出售他人，苟客戶購買光
    碟片後，因燒錄結果不佳可退還大佑公司，大佑公司再退還予伊，伊則再退還翔
    陽公司，扣案之光碟片係客戶燒錄失敗後退回來的，伊並未盜拷，亦無販售；扣
    案之燒錄器，係客戶送修之機器，甫經伊修理完畢，尚未載入驅動程式及燒錄程
    式，亦無外殼及排除，根本不能使用云云。經查，被告確有經營空白光碟片之買
    賣，亦有接受客戶退回之瑕疵光碟片，此固經翔陽公司業務員陳志仁於偵查中到
    庭證述明確，惟本院抽樣扣案之影片光碟，其中片名「新世紀福音戰士」、「渾
    身是膽」、「新的戀愛世話」、「慧星撞地球」、「七夜怪談」、「搖錢樹」、
    「星際大戰首部曲」、「幻影特技」、「神奇寶貝」、「美麗人生」、「獅子王
    」、「花木蘭」、「魔法西裝」等片，均係完整影片，且其中「慧星撞地球」、
    「七夜怪談」、「搖錢樹」、「美麗人生」等片，均有多片重複。又程式光碟編
    號一七一至一七三內容亦屬完整，此有本院之勘驗筆錄一份在卷足參。是被告辯
    以扣案之光碟片係客戶燒錄失敗退回云云，顯屬無據，而證人陳志仁之證詞，尚
    難為有利於被告之認定。次查，被告於警訊中雖供承其於八十六年五月起經營「
    新樂電腦工作室」，於八十七年初即結束經營，僅於上開營業期間對外販售盜版
    之光碟片，結束營業後即未再販售等語，惟被告苟真於結束營業後即未再對外販
    售，理應將上開扣案光碟片妥當處理，以免日後為警查獲而受刑事責任之追訴，
    乃被告不思此圖，竟將之保存迄警查獲日止，顯與常情有違，足見被告縱於「新
    樂電腦工作室」結束營業後，仍對外販售上開盜版光碟片。況被告已於調查時坦
    承上開盜拷、販售、扣案之燒錄機係伊所有之事實，其於偵審中翻異前詞，無非
    係卸責之詞，不足採信。此外，復有如事實欄所示之物扣案為證，是被告確有重
    製及販賣之行為無訛。又按刑法上規定之常業犯，只須有賴某種犯罪為業之意思
    ，而有事實之表現為已足，不以該犯罪為唯一生存者為必要，縱令有其他職業，
    亦無礙成立常業罪（七十四年台上字第六五五一號判決、八十二年三月十六日第
    一次刑庭總會決議），本件扣有大量之盜版光碟片及燒錄機，足見被告有以此重
    製、販賣仿冒光碟片所得為其收入之一部分，而為營生之用，至為灼然。本件事
    證明確，被告犯行洵堪認定。
二、查被告甲○○意圖銷售，擅自重製上開公司等享有著作權之音樂著作、視聽著作
    、電腦軟體程式，並賴以維生，核其所為，係犯著作權法第九十四條、第九十一
    條第二項之意圖銷售而擅自以重製之方法侵害他人之著作財產權為常業罪。又被
    告明知前開盜拷音樂著作、視聽著作、電腦軟體光碟為侵害他人著作權之重製物
    ，竟意圖營利而出售予不特定之顧客，且恃此為生，核其所為，係犯著作權法第
    九十四條、第九十三條第三款以同法第八十七條第二款明知為侵害著作權之物而
    意圖營利而交付之方法侵害他人之著作權罪。又被告以一行為同時侵害上開公司
    等之著作財產權，為想像競合犯，應依刑法第五十五條前段從一重處斷。被告所
    犯之著作權法第九十四條、第九十三條第三款以同法第八十七條第二款明知為侵
    害著作權之物而意圖營利而交付之方法侵害他人之著作權常業罪，與著作權法第
    九十四條、第九十一條第二項之意圖銷售而擅自重製他人之著作財產權之物常業
    罪，有方法結果之牽連關係，應從一重之意圖銷售而擅自以重製之方法侵害他人
    之著作財產權常業罪論處。茲審酌智慧財產權之保障已蔚為世界經濟之潮流，亦
    係增進人類生活所必要之手段，被告未經著作財產權人之授權或同意，擅自重製
    他人之音樂著作、視聽著作、電腦軟體著作，並進而販賣之，損及我國之國際利
    益及國際形象，及犯後猶狡飾犯行等一切情狀，爰量處如主文所示之刑。公訴人
    就被告所犯著作權法第九十四條、第九十三條第三款以同法第八十七條第二款明
    知為侵害著作權之物而意圖營利而交付之方法侵害他人之著作權罪部分，於起訴
    法條雖未論及，惟起訴事實以記載明確，且屬裁判上一罪關係，為起訴效力所及
    ，依刑事訴訟法第二百六十七條規定，本院自得併予審究，附此敘明。
三、扣案之燒錄器主機一台、盜版電影光碟一百七十片、程式光碟八十五片、電腦遊
    戲光碟七片、音樂光碟十三片等物，均為被告所有供犯罪所用之物，應依刑法第
    三十八條第一項第二款宣告沒收。
據上論斷，應依刑事訴訟法第二百九十九條第一項前段，著作權法第九十一條第二項
、第九十三條第三款、第八十七條第二款、第九十四條，刑法第十一條前段、第五十
五條、第三十八條第一項第二款，判決如主文。
本案經檢察官葉淑文到庭執行職務。
中    華    民    國      八十九      年       七       月      五      日
                                  臺灣高雄地方法院刑事第七庭
                                      法  官  何  悅  芳
右正本證明與原本無異。
如不服本判決，應於判決送達後十日內，向本院提出上訴狀。
                        書記官  吳  良  美
中    華    民    國      八十九      年       七       月      六      日
附錄本案論罪科刑法條：
著作權法第八十七條第二款：
  有左列情形之一者，視為侵害著作權或製版權：
  二、明知為侵害著作權或製版權之物，而散布或意圖散布而陳列或持有或意圖營利
      而交付者。
著作權法第九十一條第二項：
  意圖銷售或出租而擅自以重製之方法侵害他人之著作財產權者，處六月以上五年以下
  有期徒刑，得併科新臺幣三十萬元以下罰金。
著作權法第九十三條第三款：
  有左列情形之一者，處二年以下有期徒刑，得併科新臺幣十萬元以下罰金：
  三、以第八十七條各款方法之一侵害他人之著作權者。
著作權法第九十四條：
  以犯第九十一條、第九十二條或第九十三條之罪為常業者，處一年以上七年以下有
  期徒刑，得併科新台幣四十五萬元以下罰金。


司法院資訊處製作；財團法人民間司法改革基金會備份。
